# 商誉减值

提问人：xiaomaijinwang 时间：2021-02-24 10:09:00
陈老师，请教一个问题，某公司进行商誉减值测试。采用现金流量折现模型计算的包含全部商誉资产组的可收回金额为-1,271.92万元，商誉金额为 1200 万元，商誉所在资产组的金额为 1300 万元。商誉减值到 0 后，剩余的金额如何处理。

回答人：chenyiwei
“采用现金流量折现模型计算的包含全部商誉资产组的可收回金额为-1,271.92万元”：可收回金额为负数的情况较为少见，建议关注其原因，以及能否仅减记为零而避免承担超额亏损。
如果资产组可收回金额为负数是合理的结果，且承担这部分超额损失是不可避免的，则除了将该资产组内所有资产均减值到零以外，还要考虑本企业有责任承担的未来超额亏损是否已构成本企业的一项现时义务，是否满足或有事项准则规定的确认预计负债的条件。如果满足预计负债确认条件的，则应就承担该超额亏损很可能需导致经济利益流出的金额确认一项预计负债。

提问人：caixiaofeng123 时间：2021-06-08 10:40:13
一、业务背景
甲公司是一家制造型企业，主要为直接向下游电子厂类型企业提供某种电子零配件，采用大宗交易模式（即TO B模式），因经营不善已经严重资不抵债；经与乙公司沟通，乙公司采用承担甲公司部分债务和 0 元股权转让款的方式取得了甲公司的全部股权。
乙公司也是从事与甲公司同类电子零配件生产销售的企业。与甲公司不同的是，乙公司主要是通过自己的电商平台接单，接到客户的个性化订单后，对客户的订单进行适当的设计、修改和完善，将小批量的订单组合成大订单，然后进行生产并交付给客户（即主要是TO C模式）。乙公司的客户与甲公司的客户不一样，乙公司的客户采购量非常小，很多情况是由于客户的采购量太小以至于找不到厂家愿意接单生产，而乙公司通过小单拼大单的方式，解决了行业零散客户的痛点，同时累积了数量庞大的小客户。
乙公司在收购甲公司的股权时，约定了资产方面只收购甲公司的厂房和土地，包括生产线在内的其他长期资产、流动资产都归属原股东。
乙公司收购甲公司后，重新添置了新的生产线，模式是专门生产乙公司电商平台客户订单，亦未保留甲公司原来的供应商、客户和员工等，也就是说，甲公司在被乙公司收购后，其经营模式完全发生了改变。
由于甲公司的厂房和土地属于工业用地，因此增值幅度较小，远低于乙公司收购甲公司承受的债务，加上净资产为负数，因此该项收购形成了大额的商誉。
经了解，乙方愿意承担较大债务的方式收购资不抵债的甲公司的原因是：乙公司通过自己的平台有非常多的订单，产能已经严重不足。乙公司扩充产能可以采用自建全新的方式，但周期太长且会耽误管理层的很多精力和流失客户；收购甲公司的股权，虽然甲公司已经资不抵债，但是亏损是前股东的亏损，不是乙公司的成本，乙公司的成本实际上是承担的债务，该债务虽然高于目前甲公司的土地、厂房的公允价值，但乙公司可以通过提前投产以及获取更多客户来弥补。
二、商誉减值的请教
由于乙公司收购甲公司的股权构成了非同一控制下的企业合并，零对价与净资产的差额构成了商誉。但乙公司收购甲公司实际取得的资产只有厂房和土地，对于甲公司包括生产线在内的其他资产均未取得，对于制造企业来讲，仅厂房和土地是不能形成独立的现金流入的。且甲方的商誉（如存在）也是依附于其原来的经营模式、原来的供应商、原来的客户、原来的生产方式等。乙公司收购甲公司后，甲公司的营模式、供应商、客户、生产方式等都发生了本质变化，因此乙公司收购甲公司的形成的商誉在收购时就应该全额计提减值准备。请问陈老师，这种背景下，乙公司在收购时点全额计提收购甲公司形成的商誉的减值准备是否正确？

回答人：chenyiwei
“乙公司收购甲公司实际取得的资产只有厂房和土地”，这种情况下对乙公司而言不属于企业合并，而是不构成业务的资产购买。在这一过程中不应形成商誉，也就没有商誉减值的问题。
乙公司在合并报表层面，应将收购价格采用系统、合理的方式分配到所取得的土地和厂房，作为其各自的合并报表层面初始计量金额。

提问人：李李 Q 时间：2021-10-15 08:05:05
陈老师：
商誉结合资产组或者资产组组合进行减值测试，对于使用价值，使用税前现金流和税前利率折现，对于公允价值，需要用估值技术，其实用的是税后折现率，税后现金流？商誉的价值要减去递延所得税负债？
读过一篇文章，是用购买日的时点计算的，属于特殊情况，但是应该属于理论框架规范的范畴内，假设被收购方没有负债，有资产的评估增值，将商誉分摊至整个被收购方，交易是公允的，那么其实资产组的公允价值就是收购价款，就是股权价值，就是股权现金流折线值，就是税后现金流折现值。资产组的账面价值也是减掉商誉的价值的。
所以，公允价值应该用税后现金流和税后折现率计算，账面价值应该减去递延所得税负债。
从准则的逻辑推演，我的理解是，递延负债其实与商誉价值存在相关性，企业合并的所得税影响计入商誉，不能分开看。用税后现金流折线主要是保持比较项目的一致性，既资产组账面价值包含所得税影响，对其估值也应该包含所得税的影响。
上述分析还请老师指点，如果这个问题还有哪几个点有争议，也烦请各位老师指出，我这边学习补足。

回答人：chenyiwei
在计算资产组的使用价值时，折现率和现金流达到口径是否含税，应保持一致性，即：或者是将税前现金流按税前折现率进行折现，或者是将税后现金流按税后折现率折现。理论上两者的计算结果应当是一致的。
同时，是否将当期所得税资产和负债、递延所得税资产和负债纳入资产组账面价值，也应当与前面的做法保持一致性。即：
1 、如果采用税前现金流量按税前折现率折现的做法，则当期所得税资产和负债、递延所得税资产和负债不纳入资产组账面价值；
2 、如果采用税后现金流量按税后折现率折现的做法，则当期所得税资产和负债、递延所得税资产和负债应纳入资产组账面价值。

提问人：李李 Q 时间：2021-10-18 13:27:00
陈老师，对资产组组合公允价值进行估值的时候，商誉是否包含递延所得税影响，现金流是否为税后的？

回答人：chenyiwei
与递延所得税负债的初始确认相关的商誉在减值测试时有特殊考虑。参考《上市公司执行企业会计准则案例解析（ 2020 ）》中的案例5-11。